臺灣彰化地方法院民事裁定　九十一年度聲字第一○七號
　　異　議　人　三升農機股份有限公司
　　法定代理人　甲○○
　　相　對　人　丙○
　　　　　　　　乙○○
右異議人聲請發還擔保金事件，對本院提存所於民國九十一年一月三十日所為不准許
取回之處分聲明異議，本院裁定如左：
    主      文
原處分撤銷。
本院提存所應准許異議人領取本院八十九年度存字第九三號提存事件異議人所提存之
擔保金新台幣貳拾柒萬元。
    理      由
一、本件異議意旨略以：異議人與相對人間請求償還票款事件，聲請人前遵本院八十
    九年度裁全字第一二九號民事裁定，為擔保假扣押相對人之財產，曾提供新台幣
    （下同）二十七萬元為擔保金，並以本院八十九年度存字第九三號提存事件提存
    在案。茲因該請求償還票款事件，已依督促程序之支付命令確定，又異議人曾向
    本院聲請裁定發還擔保金，經本院以九十年度聲字第二一九號裁定駁回，而諭知
    得逕向本院提存所請求返還，待向本院提存所提出聲請，詎遭本院提存所函知不
    准，爰依法提出異議等語。
二、本院提存所附具意見書表示，異議人係本於給付票款之法律關係而聲請假扣押，
    而另基於借貸關係聲請發支付命令，二者顯有不同，則供擔保原因與取回原因是
    否基於同一債權，要非無疑。且支付命令之確定金額為八十萬元，異議人對於相
    對人二人之借貸債權在前開支付命令中亦僅各於四十萬元內獲得確定，相對於假
    扣押所保全之請求金額八十萬元而言，自難謂前開假扣押所保全之請求，已在異
    議人據以請求取回提存物之前開支付命令中「全部」獲得確定，照司法院第一
    廳相關法律問題研究之見解，尚不應准予取回，異議人應另依民事訴訟法第一百
    零四條第一項第二款規定辦理等語。
三、經查，異議人主張之前開事實，已經本院核閱相關卷宗屬實。且異議人聲請假扣
    押裁定所據之本票二紙，與依督促程序請發支付命令所據之本票二紙均相同，請
    求原因亦均表示為票據債權，足認供擔保原因與取回原因係基於同一債權無訛，
    本院提存所認「供擔保原因與取回原因是否基於同一債權，要非無疑」，容有誤
    會。又前開支付命令所命相對人「清償」異議人八十萬元，而非「連帶清償」異
    議人八十萬元，係依異議人之請求所為，核與民法第二百七十四條「連帶債務之
    債權人，得對於債務人中之一人或數人或其全體，同時或先後請求全部或一部之
    給付」之規定無何扞格，因支付命令中無載明相對人各應負擔債務之比例，本院
    提存所解為「異議人對於相對人二人之債權在前開支付命令中亦僅各於四十萬元
    內獲得確定」尚無不洽。惟以前開假扣押裁定，亦同依異議人所請，命異議人以
    二十七萬元為相對人供擔保後，得對相對人之財產，在八十萬元之範圍內，予以
    假扣押，同無載明相對人二人各應負擔之比例，自同應解為相對人二人財產各負
    擔二分之一，於四十萬元之範圍內得予假扣押，則與前開支付命令相對人之負擔
    首尾相應，該假扣押所保全之請求，已然在異議人據以請求取回提存物之前開支
    付命令中「全部」獲得確定，故本院提存所所指照司法院第一廳相關法律問題
    研究之見解，認異議人假扣押所保全之請求，未在異議人據以請求取回提存物之
    支付命令中「全部」獲得確定容有未洽。
四、綜上，本件異議人依提存法第十六條第一項第三款：「擔保提存之提存人於提存
    後，因假扣押、假處分所保全之請求，其本案訴訟已獲全部勝訴判決或依督促程
    序之支付命令確定者，得聲請該管法院提存所返還提存物」之規定，請求取回其
    提存物，係於法相合，本院提存所自應准許之，乃誤為不准許之處分，自有未當
    。故本件異議人之異議為有理由，應由本院撤銷本院提存所之原處分，並命准許
    異議人取回提存物如主文所示。
五、依提存法第二十條第一項前段，裁定如主文。
中　　　華　　　民　　　國　　九十一　　年　　　三　　　月　　　八　　　日
                                 臺灣彰化地方法院民事第一庭
~B法　　　官　洪榮謙
右為正本係照原本作成
如對本裁定抗告須於裁定送達後十日內向本院提出抗告狀
~B法院書記官　王振州
中　　　華　　　民　　　國　　九十一　　年　　　三　　　月　　　八　　　日
